臺灣臺北地方法院民事判決
111年度國小上字第3號
上  訴  人  謝清彥    現於法務部○○○○○○○執行中
被  上訴人  行政院  
法定代理人  蘇貞昌  
上列當事人間請求國家賠償事件，上訴人對於民國111年3月16日
本院臺北簡易庭111年度北國小字第5號小額民事判決提起上訴，
本院判決如下：
    主  文
一、上訴駁回。
二、第二審訴訟費用新臺幣1,500元由上訴人負擔。
    理  由
一、按對於小額程序第一審裁判之上訴或抗告，非以其違背法令
    為由，不得為之；上訴狀內應記載上訴理由，表明原判決所
    違背之法令及其具體內容、依訴訟資料可認為原判決有違背
    法令之具體事實；依上訴意旨足認上訴為無理由者，得不經
    言詞辯論，逕為判決，民事訴訟法第436條之24第2項、第43
    6條之25、第436條之29第2款定有明文。
二、上訴人起訴及上訴意旨略以：被上訴人送達民國108年2月14
    日院臺訴字第1080161017號再審決定（下稱系爭決定），稱
    係依訴願法第47條第3項準用行政訴訟法第80條之規定，於
    信封登載監所名而非受刑人姓名。然依司法院所定「郵務機
    構送達訴訟文書實施辦法」第4條第2項等明文規定，信封應
    登載受刑人名。訴願法第47條、行政訴訟法第80條、刑事訴
    訟法第56條、民事訴訟法第130條、行政程序法第67條、第8
    9條等規定均與此無異。另查總統府、司法院、立法院、監
    察院、高等法院、最高法院、行政院、法務部等俱以受刑人
    而非監所名行囑託送達，被上訴人未以此方式向上訴人為囑
    託送達，自非合法，並侵害其受大法官會議釋字第756號解
    釋文所闡釋受刑人應受之書信隱私秘密自由。爰依國家賠償
    法規定，請求被上訴人賠償新臺幣（下同）1元。又原審未
    依職權調查系爭決定為何公務員所為，且認為上訴人應特定
    係何公務員構成職務上之侵權行為，為增加法律所無之限制
    ，更剝奪上訴人依身心障礙者權利公約施行法第8條第2項應
    受保障之律師權。原審稱上訴人未敘明系爭決定有何隱私，
    然即令廢話亦受釋字第756號解釋文之保障。是原審判決顯
    違背法令，請求廢棄原判決等語（原審為上訴人敗訴之判決
    ，上訴人不服，提起上訴）。
四、本件依民事訴訟法第436 條之29條第2 款規定，不經言詞辯
    論而為判決，故無被上訴人提出之書狀或陳述。 
五、經查：
　㈠按國家機關依國家賠償法負賠償責任，係以其所屬公務員行
    使公權力之行為，具違法性為前提要件，且須其結果致人民
    自由或權利遭受損害，且與損害之結果間有相當因果關係，
    始足當之，此觀國家賠償法第2條第2項規定自明。又按對於
    在監所人為送達者，應囑託該監所長官為之，為訴願法第47
    條第3項準用行政訴訟法第80條所明定；109年1月15日修正
    前監獄行刑法第66條規定檢查書信部分，旨在確認有無夾帶
    違禁品，於所採取之檢查手段與目的之達成間，具有合理關
    聯之範圍內，與憲法第12條保障秘密通訊自由之意旨並無違
    背，亦經釋字第756號解釋在案。本件依上訴人主張之事實
    ，其於系爭決定作成時，係在監獄服刑，則依訴願法第47條
    第3項準用行政訴訟法第80條之規定，對上訴人所為系爭決
    定之送達，即應囑託該監所長官為之，被上訴人所屬公務員
    依上揭規定辦理囑託送達，乃依法令所為之行為，不具違法
    性。且上訴人在監所收受之文書，本須經監獄人員開拆檢查
    以確認有無夾帶違禁品，業如前述，上訴人泛稱被上訴人以
    監所為收件人送達書信，使監所有權拆信，即對上訴人書信
    隱私秘密自由造成侵害等語，難認有據。系爭決定之開拆與
    被上訴人所屬公務員辦理囑託送達間，並無相當因果關係存
    在。據上，本件依上訴人主張事實，顯不該當於國家賠償法
    第2條第2項所定國家賠償要件，其請求國家賠償，顯無理由
    。
　㈡又身心障礙者權利公約施行法第8條第2項僅規定：「身心障
    礙者委任律師依前項規定行使權利者，政府應依法提供法律
    扶助；其扶助業務，得委託財團法人法律扶助基金會或其他
    民間團體辦理。」此項規定係賦與身心障礙者申請法律扶助
    之權利，上訴人如符合扶助要件，本應自行申請法律扶助。
    上開規定並未要求法院為上訴人指派律師，原審程序並無違
    誤。
六、綜上所述，上訴人依國家賠償法之規定訴請被上訴人賠償，
    顯無理由。原審不經言詞辯論，逕以判決駁回其在第一審之
    訴，並無違誤。上訴意旨指摘原判決不當，求予廢棄改判，
    為無理由，爰不經言詞辯論，逕以判決駁回其上訴。　
七、本件第二審訴訟費用，確定為如主文第2 項所示之金額。 
    　　
八、據上論結，本件上訴為無理由，爰判決如主文所示。
中　　華　　民　　國　　111 　年　　8 　　月　　12　　日
                  民事第七庭審判長  法　官　姜悌文

                                    法　官  陳彥君　
                                    　
                                    法　官　黃愛真
以上正本係照原本作成。
本判決不得上訴。
中　　華　　民　　國　　111 　年　　8 　　月　　12　　日
                                    書記官  王曉雁